臺灣屏東地方法院刑事判決　　　　　　　 96年度訴字第792號
公　訴　人　臺灣屏東地方法院檢察署檢察官
被　　　告　甲○○
　　　　　　　　　　（另案
上列被告因違反毒品危害防制條例案件，經檢察官提起公訴（96
年度毒偵字第1029號），茲因被告就被訴事實為有罪之陳述，經
告知簡式審判程序意旨，並聽取公訴人及被告之意見後，本院合
議庭裁定由受命法官獨任依簡式審判程序審理，判決如下：
    主  文
甲○○施用第一級毒品，累犯，處有期徒刑拾月，減為有期徒刑
伍月；又施用第二級毒品，累犯，處有期徒刑陸月，減為有期徒
刑月。應執行有期徒刑捌月。
    事  實
一、甲○○曾因施用第一級、第二級毒品而違反毒品危害防制條
    例，經本院94年度訴字第448 號判處有期徒刑7 月、4 月，
    應執行有期徒刑10月確定，並與另案犯詐欺罪，經本院95年
    度簡字第529 號判處有期徒刑5 月確定之刑，接續執行，於
    民國94年10月17日入監，95年10月25日因縮刑假釋出監，依
    指揮書於95年12月17日縮刑期滿未經撤銷假釋而執行完畢。
二、又其因施用毒品而違反毒品危害防制條例，前經本院90年度
    毒聲字第51號裁定令入勒戒處所施予觀察、勒戒，於90年1
    月10日入所執行，90年2 月2 日因無繼續施用毒品傾向出所
    執行完畢，嗣5 年內已再犯，並經依法追訴處罰如上，竟不
    知悔改，復基於施用第一級、第二級毒品之犯意，於96年4
    月13日上午9 時至10時間，在其位於屏東縣潮州鎮○○里○
    ○街6 號11樓之3 住所內，分別以皮下注射之方式（針筒於
    查獲前已經丟棄而滅失），施用第一級毒品海洛因1 次，及
    以置入玻璃球吸食器（查獲前已經丟棄而滅失）內燒烤以吸
    入其所生煙霧之方式，施用第二級毒品甲基安非他命1 次，
    嗣於96年4 月13日下午1 時許，在屏東縣竹田鄉○○路一帶
    ，因另案涉犯竊盜罪為警查獲移送臺灣屏東地方法院檢察署
    偵辦時，向內勤檢察官自首而接受裁判，經採尿送驗呈嗎啡
    即海洛因經人體水解代謝產物及甲基安非他命陽性反應。
三、案經屏東縣警察局潮州分局報告臺灣屏東地方法院檢察署檢
    察官偵查起訴。
    理  由
一、前揭施用第一級毒品海洛因、第二級毒品甲基安非他命之犯
    罪事實，業據被告甲○○於本院審理時自白不諱，其前揭時
    地為警查獲而採尿送正修科技大學超微量研究科技中心以氣
    相層析質譜儀法（GC／MS）檢驗結果，亦呈嗎啡，即海洛因
    經人體水解代謝產物及甲基安非他命陽性反應，有該機關96
    年5 月3 日，編號R00-0000-000號檢驗報告附卷可參，乃鑑
    定機關本於專業知識及以精密儀器測試後所得之結論，自可
    憑信。被告甲○○自白施用海洛因及甲基安非他命，堪信與
    事實相符。
二、被告甲○○前因施用毒品而違反毒品危害防制條例，經本院
    90年度毒聲字第51號裁定令入勒戒處所施予觀察、勒戒，於
    90年1 月10日入所執行，90年2 月2 日因無繼續施用毒品傾
    向出所執行完畢，嗣5 年內已又因施用第一級、第二級毒品
    而違反毒品危害防制條例，經本院94年度訴字第448 號判處
    有期徒刑7 月、4 月，應執行有期徒刑10月確定，並與另案
    犯詐欺罪，經本院95年度簡字第529 號判處有期徒刑5 月確
    定之刑，接續執行，於94年10月17日入監，95年10月25日因
    縮刑假釋出監，依指揮書於95年12月17日縮刑期滿未經撤銷
    假釋而執行完畢，有臺灣高等法院被告前案紀錄表及臺灣屏
    東地方法院檢察署刑案資料查註紀錄表各1 份在卷可按，其
    經觀察、勒戒執行完畢已無法收其實效，應依毒品危害防制
    條例第10條處罰（最高法院95年度第7 次刑事庭會議決議參
    照），被告施用第一級、第二級毒品之犯罪事證已臻明確，
    應依法論科。
三、按海洛因、甲基安非他命依序為毒品危害防制條例第2 條第
    2 項第1 款、第2 款規定之第一級、第二級毒品，除法律另
    有規定者外，不得持有、施用。核被告甲○○所為，係犯毒
    品危害防制條例第10條第1 項之施用第一級毒品罪，及同條
    第2 項之施用第二級毒品罪。其因施用而持有海洛因及甲基
    安非他命之低度行為，各為施用之高度行為所吸收，不另論
    罪。其所犯上開2 罪，犯意各別，行為互異，應分別論罪，
    合併處罰。又被告甲○○前因施用第一級、第二級毒品而違
    反毒品危害防制條例，經本院94年度訴字第448 號判處有期
    徒刑7 月、4 月，應執行有期徒刑10月確定，並與另案犯詐
    欺罪，經本院95年度簡字第529 號判處有期徒刑5 月確定之
    刑，接續執行，於94年10月17日入監，95年10月25日因縮刑
    假釋出監，依指揮書於95年12月17日縮刑期滿未經撤銷假釋
    而執行完畢，已如前述，5 年以內再因故意犯有期徒刑以上
    之上開2 罪，均應依累犯之規定，加重其刑。另其犯上開2
    罪未經發覺前，於另案偵查中向有偵查犯罪職務之檢察官自
    承本件施用毒品犯行，有偵查筆錄1 份、警製職務報告1 紙
    在卷可稽，係對未經發覺之犯罪自首並接受裁判，本院審酌
    其情節，併依刑法第62條前段自首之規定各減輕其刑。其就
    上開2 罪均兼有刑之加重減輕事由，依法先加後減。
四、爰審酌被告甲○○之年齡、品行、智識能力、犯罪手段、對
    於法益所生侵害之程度，其為71年2 月22日出生、受有國中
    畢業教育程度、無業之人，有警詢年籍等資料在卷可參，為
    本件犯行時年25歲，正值青壯，竟不知進取，茲就其施用毒
    品之犯罪類型，雖實務上有認為僅屬自殘行為，並未涉侵害
    他人法益者，惟姑不論此見與我國現行刑事立法向不加罰於
    自殘，甚或自殺者，卻始終明文處罰施用毒品之行為，其法
    定刑猶相當，或更甚（如施用第一級毒品罪）於刑法中關於
    故意「傷害」「他人」規定罪責所表彰之規範體系價值觀念
    相左，蓋民主法治國家之所異於獨裁、集權社會，其國家政
    策、社會發展，均取決於以全體公民個人意志累積形成之群
    體意志，凡公民不分性別、學歷、職業、貧富、愚智，任由
    鴻儒碩彥至販夫走卒，其個人意志之表現就群體意志決定之
    形成，均屬等值，直接影響國家、社會整體之命運，至關重
    要，則個人基於自主、健全意思所表現之公民意志，不分良
    窳，均應尊重，然若有藉不正手段影響他人或自陷個人健全
    自主意志不能正常形成、表現者，不僅直接侵蝕公民群體意
    志形成之基礎，迫令其他自重慎行大眾均須承受建立在該不
    健全基礎形成之公共政策、社會生活品質之結果，對於國家
    、社會法益及人民全體利益，猶已構成危害，是如投票受賄
    罪所規範者，即在禁止公民匯集個人自主意志以形成群體意
    志之過程受不當影響及控制，即為適例。今毒品除可對個人
    身體健康造成有形傷害外，就人之身體及精神形成高度成癮
    性及依賴性，猶足以抑制個人表現其本於心性能力所為自主
    意志之決定，並進而造成群體意志表現遭不當扭曲之危險，
    直接影響國家、社會之發展，侵害至鉅，斷非僅止於個人健
    康之危害，被告甲○○前次因施用毒品2 罪，經前開判決各
    判處有期徒刑7 月、4 月，應執行有期徒刑10月，嗣並經與
    另案判決接續執行完畢，仍不足徹底矯治其惡習，未幾即再
    犯本件施用毒品犯行，顯見其法治觀念薄弱，並已施用毒品
    成習，積重難返，對於社會秩序及其個人身心健康之影響非
    輕，並考量其犯罪施用毒品之手段，對於法益所生侵害之程
    度，與其犯罪經查獲後，尚能坦認犯行，態度尚可等一切情
    狀，各量處如主文所示之刑。
五、本件被告犯罪時間在96年4 月24日以前，所犯為毒品危害防
    制條例第10條第1 項、第2 項之罪，合於減刑條件，爰依中
    華民國96年罪犯減刑條例第2 條第1 項第3 款之規定，減其
    刑期2 分之1 ，並定其應執行之刑。
六、未扣案供被告甲○○前揭施用第一級、第二級毒品使用之注
    射針筒及玻璃球吸食器，據被告供稱於查獲前已經丟棄滅失
    ，依現有卷證復不能證明其尚存在，爰不另為沒收之諭知。
七、另就公訴意旨於起訴書原記載被告甲○○除前開經論罪部分
    犯行外，此前尚有其他多次施用第一級、第二級毒品犯行，
    並請求均予論究，嗣經公訴人於本院審理時，就該其他部分
    予以減縮，茲以該所指多次犯行苟能成罪，要亦與前開經論
    罪部分無實質上或裁判上一罪關係，其經公訴人明示減縮不
    併予論究，應認已發生撤回之效力，自非本院所能併予審究
    ，附此敘明。
據上論斷，應依刑事訴訟法第273 條之1 第1 項、第299 條第1
項前段，毒品危害防制條例第10條第1 項、第2 項，刑法第11條
前段、第47條第1 項、第62條前段、第51條第5 款，中華民國96
年罪犯減刑條例第2 條第1 項第3 款、第7 條、第10條第1 項，
判決如主文。
本案經檢察官許英輝到庭執行職務
中　　華　　民　　國　　96　　年　　10　　月　　11　　日
                  刑事第二庭    法  官　陳松檀
以上正本證明與原本無異。
如不服本判決應於收受本判決送達後10日內向本院提出上訴書狀
，其未敘述上訴理由者，並得於提起上訴後10日內向本院補提理
由書狀（均須按他造當事人之人數附繕本）「切勿逕送上級法院
」
中　　華　　民　　國　　96　　年　　10　　月　　11　　日
                                書記官  林祥玉
附錄本件判決引用之法條：
毒品危害防制條例第10條
施用第一級毒品者，處6 月以上5 年以下有期徒刑。
施用第二級毒品者，處3 年以下有期徒刑。
